臺灣橋頭地方法院民事判決
111年度訴字第84號
原      告  蔡金昌  
訴訟代理人  蔡桓文律師
被      告  蔡金財  

訴訟代理人  郭廷慶律師
上列當事人間請求給付股利等事件，本院於民國111年8月23日言
詞辯論終結，判決如下：    
    主  文
被告應提出尚峯模具有限公司如附表所示文件供原告以影印、抄
錄、拍照或複製檔案（如為電磁紀錄時）之方式查閱。
訴訟費用由被告負擔。    
原告假執行之聲請駁回。     
    事實及理由
一、原告主張：伊係訴外人尚峯模具有限公司(下稱尚峯公司)不
    執行業務之股東，並無在尚峯公司從事重要職務，被告則係
    尚峯公司之董事，乃該公司執行業務之股東。依公司法第10
    9條準用第48條規定，伊得請求被告提出如附表所示文件（
    下合稱系爭文件）供伊以影印、抄錄、拍照之方式查閱，如
    為電磁紀錄，並得複製檔案，惟伊自民國109年5月起多次向
    被告提出查閱系爭文件之要求，均遭被告拒絕等語，爰依公
    司法第109條準用第48條規定，求為判決：㈠被告應提出系爭
    文件予原告查閱。㈡原告願供擔保，請准宣告假執行。
二、被告則以：尚峯公司之股東有兩造及訴外人郭蔡淑芬等3人
    ，三人間為姐弟關係，姊弟三人另合夥成立尚峯企業社，並
    約定由被告擔任尚峯公司之董事，原告擔任尚峯企業社之負
    責人。尚峯公司及尚峯企業社之營業項目近似且雷同，兩造
    各擔任負責人，各自分工合作，原告亦在尚峯公司擔任重要
    指揮監督之職務，直接指揮管理員工，並非單純不執行業務
    之股東。原告因私心在109年4月8日另行成立威展有限公司(
    下稱威展公司)，並擔任董事，威展公司所經營之營業項目
    ，與尚峯公司幾完全相同，且原告一直惡意挖走尚峯公司之
    客戶。尚峯公司之股東即伊與郭蔡淑芬因難忍原告之作為，
    於109年5月9日召開股東協商會議，作出「決議股東蔡金昌
    於本公司(即尚峯公司)任職至109年5月31日止」之決議。原
    告要求查閱尚峯公司之相關資料，係為取得尚峯公司之營業
    秘密及相關客戶資料，以利原告所營威展公司得以擴大規模
    及營業利益，類推適用競業禁止及一般誠信原則，原告要求
    查閱尚峯公司之系爭文件，為不合法，亦無理由。倘認原告
    有權查閱系爭文件，其查閱方式應僅限於親自查閱，而不得
    為任何影印、抄錄、拍照、複製檔案之行為等語資為抗辯。
    並聲明：㈠原告之訴駁回。㈡如受不利判決，願供擔保，請准
    宣告免為假執行。
三、本院於111年8月23日言詞辯論期日協同兩造彙整不爭執及爭
    執事項如下(本院卷㈠第125、127頁)：
    ㈠不爭執事項：
      ⒈尚峯公司於98年間由被告出資666,800元、原告及郭蔡淑
        芬各出資666,600元所設立，資本總額2,000,000元，被
        告擔任董事，原告及郭蔡淑芬並非董事。
　　　⒉原告於109年4月8日設立威展公司，該公司資本總額1,00
        0,000元，為原告全額出資，嗣該公司資本總額增加為4
        ,000,000元，原告之出資額仍為1,000,000元。原告自
        威展公司設立起迄今均擔任該公司董事，該公司之登記
        營業項目有部分與尚峯公司相同。
      ⒊尚峯公司現有留存系爭文件，該等文件係由被告所管理
        。
    ㈡爭執事項：
　　　原告得否依公司法第109條準用同法第48條規定，請求被
      告提出系爭文件供原告以影印、抄錄、拍照或以複製檔案
      （如為電磁紀錄時）之方式查閱？
四、得心證之理由：
　  ㈠按依公司法第109條之規定，有限公司不執行業務之股東，
      均得行使監察權，其監察權之行使，準用第48條之規定，
      亦即得隨時向執行業務之股東質詢公司營業情形，查閱財
      產文件、帳簿、表冊。次按有限公司應至少置董事1 人執
      行業務並代表公司，最多置董事3人，公司法第108 條第1
      項前段定有明文；該條文於69年之修正理由明揭：有限公
      司原採「執行業務股東」及「董監事」雙軌制，為簡化組
      織，改採「董事」單軌制，以「董事」取代「執行業務股
      東」之地位，並準用無限公司之有關規定，非董事之股東
      均得行使監察權，故無監察人之設置。足見有限公司之董
      事即執行業務之股東，對外代表公司，非董事之股東則屬
      不執行業務之股東，均得行使監察權。經核尚峯公司章程
      第9條規定，該公司置董事1人，執行業務並代表公司，有
      上開章程附卷可稽（審訴卷第73頁）。另尚峯公司於98年
      間由被告出資666,800元、原告及郭蔡淑芬各出資666,600
       元所設立，資本總額2,000,000元，被告擔任董事，原告
      及郭蔡淑芬並非董事；尚峯公司現有留存系爭文件，系爭
      文件係由被告所管理等情，為兩造所不爭執，並有尚峯公
      司設立登記表、變更登記表在卷可考(審訴卷第19至21頁
      、第83至85頁)。是依前揭說明，被告為尚峯公司之董事
      即執行業務之股東，對外代表公司，原告則係非董事之股
      東，乃不執行業務之股東，原告得行使監察權。從而，原
      告依公司法第109條準用第48條規定，行使股東監察權，
      請求被告提供尚峯公司之系爭文件供原告查閱，核屬有據
      。
　　㈡被告抗辯原告在尚峯公司擔任重要指揮監督之職務，直接
      對員工為指揮管理，原告並非單純不執行業務之股東，不
      得查閱系爭文件等語，為原告所否認，並稱其不會指揮尚
      峯公司之員工做事，不排除曾偶爾或少數幾次請員工做事
      等語。經查，公司法第108條第1項於69年修正時，廢除雙
      軌制，改採董事單軌制，並將斯時公司法第109條第2項「
      公司股東選有監察人者，準用股份有限公司監察人之規定
      。」之規定刪除，顯見立法者無意禁止不執行業務股東兼
      任有限公司經理人或職員之情。而有限公司因有人合之特
      性，股東彼此有相對信賴關係，公司所有與經營並未分離
      。且在董事最多不超過3人之情形下，若不允許不執行業
      務股東兼任經理人或其他職員，將造成中、小企業人力調
      配與支援上困難，不利於公司之運作，此實存有現實上困
      難。更以，不執行業務股東兼任經理人或職員，參與公司
      經營，反更瞭解公司內部情形，有助其監察權行使。況公
      司法第109條第1項準用同法第48條所定「不執行業務之股
      東，得隨時向執行業務之股東質詢公司營業情形，查閱財
      產文件、帳簿、表冊。」乃股東個別權，係本於股東身分
      所產生，非出於其他股東或公司所委任之機關權。是以，
      有限公司中任何非董事之股東，均得行使此項監察權，不
      因其同時兼任公司經理人或職員有不同。再者，被告自承
      原告並無負責尚峯公司之財務工作及保管或管理財務文件
      ，均係由被告負責管理及保管，且系爭文件係由被告所管
      理等語(本院卷第123、125、127頁)，顯見原告縱使有指
      揮尚峯公司之員工做事，其並非總攬尚峯公司所有業務，
      亦未能接觸尚峯公司之各項表冊，原告並非執行業務之股
      東，自得行使監察權。準此，在有限公司所謂執行業務股
      東即是指董事，其餘即為不執行業務之股東，不因其是否
      在該公司任職或指揮員工做事而有異。是被告上開所辯，
      為不可採。
　　㈢被告又抗辯原告在109年4月8日另成立威展公司，並擔任董
      事，威展公司所營之營業項目，與尚峯公司幾完全相同，
      原告一直惡意挖走尚峯公司之客戶，其要求查閱尚峯公司
      之系爭文件，係為取得尚峯公司之營業秘密及客戶資料，
      以利威展公司擴大規模及營業利益，類推適用競業禁止及
      一般誠信原則，原告要求尚峯公司之系爭文件，為不合法
      ，亦無理由；倘認原告得查閱系爭文件，亦應限制其查閱
      方式為僅得親自閱覽，不得影印、抄錄、拍照、複製檔案
      等語。惟查，董事為自己或他人為與公司同類業務之行為
      ，應對全體股東說明其行為之重要內容，並經股東表決權
      2/3以上之同意，公司法第108條第3項定有明文，是有限
      公司不執行業務之股東，本不受競業禁止規定之限制，雖
      原告另行設立威展公司，惟其既係尚峯公司不執行業務之
      股東，對於尚峯公司之營業運作仍有瞭解之必要，不得剝
      奪其監察權之行使。又從事相同業務之公司以提供較佳之
      產品或服務、較優惠之價格吸引客戶，本係市場競爭常態
      ，被告對於原告或威展公司有何挖走尚峯公司之客戶或不
      公平競爭行為致損及尚峯公司之營業，並未具體說明並舉
      證以實其說，被告所述已難遽信；況原告如有藉此查閱系
      爭文件之機會，作出有損尚峯公司利益之行為，亦屬尚峯
      公司就其損害得否對原告求償之問題，自不得僅以原告另
      設立威展公司，並擔任董事，即認原告之監察權應予剝奪
      ，或對其查閱系爭文件之方式限縮為僅得親自閱覽，不得
      影印、抄錄、拍照、複製檔案。是被告執上開理由抗辯原
      告不得查閱尚峯公司之系爭文件，倘認原告得查閱系爭文
      件，亦應限制其查閱方式為僅得親自閱覽等語，即非有據
      。
　　㈣原告主張以影印、抄錄、拍照或以複製檔案（如為電磁紀
      錄時）之方式查閱系爭文件等語，被告則抗辯因原告另設
      立威展公司及任負責人，其查閱系爭文件之方式，應以原
      告親自閱覽之方式為限，不得影印、抄錄、拍照、複製檔
      案等語。經查：
　　　⒈依公司法第109條準用第48條規定，不執行業務之股東，
        得隨時向執行業務之股東質詢公司營業情形，查閱財產
        文件、帳簿、表冊。準此，不執行業務之股東依前開規
        定行使職權，而需影印、抄錄公司之財產文件、帳簿、
        表冊時，公司自應配合辦理，業經經濟部99年5月7日經
        商字第09902048870函釋在案。參諸公司法有關無限公
        司、有限公司及股份有限公司股東監察權之行使，其權
        利本質並無不同，而107年8月1日修訂公司法第210 條
        第2項，已明定股東得以查閱、抄錄或複製等方法獲取
        公司經營有關公司章程、歷屆股東會議事錄、財務報表
        、股東名簿及公司債存根簿等公開資訊，基於相同事務
        應為相同處理之法理，公司法針對無限公司、有限公司
        股東監察權之行使，亦無特別加以限制之必要，應類推
        適用前開規定，認公司法第48條所稱「查閱」即包括抄
        錄、複製及其相類方法在內。查原告請求以影印、抄錄
        、拍照、複製檔案之方式查閱系爭文件，其中影印乃將
        原文書全部影印照錄以代抄錄，而拍照、複製檔案則與
        影印相類似，均係將原文書全部照錄以代抄錄，均未逾
        前開公司法第48條規定所稱「查閱」之規範目的，於法
        並無不合，自應准許之。
　　　⒉再者，有限公司不執行業務之股東，因未綜理公司事務，而公司整體事務是否正常、妥適，影響其權益至鉅，是公司法為保護其利益，乃賦與不執行業務之股東得隨時向執行業務之股東質詢營業情形，查閱財產文件、帳簿、表冊之權利，而調查公司業務及財務狀況、查核簿冊文件，需要核對勾稽，由於人類之記憶力有限，且系爭文件為多年之資料，內容繁多，僅以肉眼檢視方式查閱，實無法記憶其內容，顯難達到行使監察權之目的，為使有限公司不執行業務之股東能確實有效行使其監察權，以保障股東權益，原告主張被告應交付系爭文件供原告以影印、抄錄、拍照或以複製檔案（如為電磁紀錄時）之方式查閱，此等查閱方式方能令原告瞭解尚峯公司之營運，以行使監察權，自屬可採。準此，被告抗辯原告應親自閱覽，不得影印、抄錄、拍照、複製檔案等語，並不足採。
五、綜上所述，原告依公司法第109條準用第48條規定，請求被
    告提出系爭文件供原告查閱，查閱方式包括影印、抄錄、拍
    照或複製檔案（如為電磁紀錄時）等方式，為有理由，應予
    准許。又按得宣告假執行之判決，以適於執行者為限，而原
    告請求被告交付系爭文件供其查閱，在終局判決確定前，倘
    准許假執行，無異使原告提前獲取本案勝訴效果，並對被告
    造成無法回復情事，本件訴訟性質自屬不適於假執行，自不
    得為假執行之宣告，原告聲請供擔保宣告假執行部分，則為
    無理由，不應准許。
六、本件事證已臻明確，兩造其餘攻防方法及所提證據，經本院
    審酌後，均認於本判決之結果無影響，爰不逐一論敘。
七、據上論結，本件原告之訴為有理由，依民事訴訟法第78條，
    判決如主文。 
中　　華　　民　　國　　111 　年　　9 　　月　　21　　日
                  民事第二庭法　官　許慧如
以上正本係照原本作成。
如對本判決上訴，須於判決送達後20日內向本院提出上訴狀。如
委任律師提起上訴者，應一併繳納上訴審裁判費。
中　　華　　民　　國　　111 　年　　9 　　月　　21　　日
                            書記官　方柔尹